【裁判字號】    90,上易,1878
【裁判日期】    901009
【裁判案由】    違反專利法
【裁判全文】
臺灣高等法院臺中分院刑事判決                    九十年度上易字第一八七八號
      上  訴  人  台灣台中地方法院檢察署檢察官
      被      告  甲○○
      選任辯護人  林基豐
右上訴人因違反專利法案件，不服臺灣台中地方法院九十年度易字第九七０號中華民
國九十年七月二十日第一審判決（起訴案號：臺灣台中地方法院檢察署八十九年度偵
字第一九一九八號），提起上訴，本院判決如左：
      主  文
上訴駁回。
      理  由
一、公訴意旨略以：甲○○為萬益皮革實業有限公司（下稱萬益公司）之負責人，其
    明知有關皮帶頭結構改良型之皮帶係告訴人丙○○所優先創作，且早已取得新型
    專利權證書，該專利物品係告訴人丙○○於八十七年九月間在大陸透過開模工廠
    所開模完成，並於八十八年二月間向我國智慧財產局申請專利，且在同年五月間
    於雜誌上刊登廣告，未經同意或授權，依法不得擅自製造、販賣，詎其竟基於意
    圖欺騙他人之概括犯意，擅自予以仿冒侵害，大量製造、販賣於斗南大潤發、福
    元、亞太、家樂福等量販店。經丙○○於八十九年九月二十八日及十月二日相繼
    寄發排除侵害之書面通知，甲○○竟置若罔聞仍繼續於八十九年十月四日及十月
    五日製造販賣上開仿冒物品予斗南大潤發及台中福元量販店，以獲取利益。嗣於
    八十九年十一月二十二日十六時四十分許，經警在台中縣大里市○○路○段祥興
    三巷八二號萬益公司內查獲皮帶頭結構改良型之皮帶共一百零六條。因認被告甲
    ○○涉有專利法第一百二十八條明知為未經新型專利權人同意所製造之物品而販
    賣之罪嫌云云。
二、惟按犯罪事實應依證據認定之，無證據不得推定其犯罪事實，刑事訴訟法第一百
    五十四條定有明文。而認定不利於被告之事實須依積極證據，茍積極證據不足為
    不利於被告事實之認定時，即應為有利於被告之認定，更不必有何有利之證據；
    又事實之認定，應憑證據，如未能發現相當證據，或證據不足以證明，自不能以
    推測或擬制之方法，以為裁判基礎（最高法院三十年上字第八一六號、四十年台
    上字第八六號判例意旨參照）。次按專利法第一百二十八條規定：「明知為未經
    新型專利權人同意所製造之物品而販賣，或意圖販賣而陳列，或意圖販賣而自國
    外進口者，處六月以下有期徒刑、拘役或科或併科新台幣三萬元以下罰金。」係
    以行為人「明知」物品為未經新型專利權人同意所製造者，而仍為販賣或意圖販
    賣而陳列或意圖販賣而自國外進口，為構成要件。若行為人不知物品為未經新型
    專利權人同意所製造者，即不能論以該條之罪。
三、本件公訴意旨認被告觸犯專利法第一百二十八條之罪，係以被告已坦承有販賣本
    件查扣之皮帶頭結構改良型之皮帶之事實，而認被告既係以販售皮帶為業，對於
    市場情況應比一般人了解，故被告應知所販賣之皮帶之皮帶頭侵害告訴人之專利
    權，為其論據。訊據被告甲○○固直承販售本件查扣之皮帶之事實，然辯稱所販
    賣之皮帶之皮帶頭與告訴人享有專利權之皮帶頭不同，且其係於民國八十八年九
    月中旬向中國大陸之台商「今日五金」所購買，進口之後隨即批發於各家量販店
    ，其確實不知所購買之皮帶頭是否有侵害告訴人之專利權，嗣經告訴人通知，其
    隨即向各量販店收回，因各家量販店各有其等之考量，故沒有全部收回，而其僅
    向「今日五金」進貨一次，於八十八年九月中旬進口之後即全部批發銷售完畢，
    進貨及銷售之時，告訴人仍未取得專利權，查獲之一百零六條皮帶，是被告接獲
    告訴人通知之後所收回者，被告確實未侵害告訴人之專利權等語。經查：
    (一)被告所稱販賣之皮帶係於八十八年九月間向中國大陸之台商「今日五金」購買
      進口，並於同一時期批發銷售於國內各家量販店一節，已據被告提出購買、銷
      售之憑證與紀錄為證，並經證人即「今日五金」之會計乙○○到庭證述無訛（
      見原審卷第五０頁、第五一頁），是查扣之皮帶頭與被告販售之皮帶頭非被告
      所製造，應可認定。而被告係於八十八年九月中旬即向「今日五金」購買並於
      同時期批發銷售，告訴人則遲至八十九年一月十一日，方取得「皮帶頭扣接結
      構改良」新型第一五四八三五號專利，有告訴人提出之專利證書影本在卷可稽
      ，自難認被告於進口及批發銷售之時即明知告訴人取得上開票利權此項事實，
      而事實上任何人均無從得知。
    (二)告訴人雖提出發票及送貨單主張其有於八十九年九、十月間在斗南大潤發販店
      內購得含有系爭侵害告訴人專利權之皮帶頭之皮帶，顯見被告於接獲告訴人之
      通知後，仍有繼續販賣該等侵害告訴人專利權之皮帶頭之事實云云，惟查該等
      發票及送貨單上僅載明告訴人有購得Ａ級紳士休閒皮帶各一條及其金額，並不
      能證明告訴人所購得之皮帶即為被告所銷售之侵害告訴人專利權之皮帶頭之皮
      帶，況即便告訴人所購得之皮帶即為被告所銷售之侵害告訴人專利權之皮帶頭
      之皮帶，然被告就此辯稱該等皮帶係其於接獲告訴人之通知前即售予各量販店
      而未及回收者等語，查告訴人係於八十九年九月二十八日寄發存證信函通知被
      告其所販賣之皮帶頭有侵害告訴人之專利權，而觀之告訴人所提發票及送貨單
      之日期，其一為八十九年九月二十七日，於告訴人寄出存證信函之前，斯時因
      被告尚未獲悉有侵害告訴人專利權之事實，故無可能主動向各賣場回收該等皮
      帶。而另一發票及送貨單所載之日期為八十九年十月四日及五日，為告訴人寄
      發存證信函後之第六、七日，而存證信函自寄發至被告接獲通知、被告自接獲
      通知至通知各賣場、各賣場自上層主管接獲通知至命下層銷貨或倉管部門清點
      物品回收之時止，皆須時日，參以被告確於十月底有向福元、大潤發等賣場回
      收該皮袋，亦有後過之商品退貨單影本可稽。是被告辯稱係因其接獲告訴人通
      知後尚未來得及回收，告訴人方能購得等語，衡情非無可能，應可採信。
    (三)再者，告訴人雖於八十九年十一月二十二日，報請檢察官核發搜索票交警在被
      告所經營之公司扣得含有侵害告訴人專利權之皮帶頭之皮帶一百零六條，然被
      告稱此係其於八十九年九月接獲告訴人之通知後，為慎重立即自各量販店所收
      回者，業據其提出福元百貨股份有限公司及大潤發公司等之商品退貨單影本為
      證，是被告此部分所辯亦可認為真實，足見被告於接獲告訴人之通知之後，即
      無再販入或賣出含上述皮帶頭之皮帶之事實。
四、綜上所述，被告並非明知其自「今日五金」所販入而後販賣於國內各量販店之皮
    帶，皮帶頭係未經告訴人同意所製造之物，與專利法第一百二十八條之構成要件
    不相符合。此外，復查無其他積極證據足認被告有何公訴人所指之犯行，則被告
    被訴之犯罪，自屬不能證明。原審以不能證明被告犯罪，而依刑事訴訟法第三百
    零一條第一項規定，諭知無罪之判決，經核認事用法，並無不合，檢察官上訴意
    旨既未舉出其他事證證明被告犯罪，空言指摘原判決不當，為無理由，應予駁回
    。
據上論斷，應依刑事訴訟法第三百六十八條，判決如主文。
本案經檢察官李榮鴻到庭執行職務。
中      華      民      國      九十       年     十      月     九    日
                                臺灣高等法院臺中分院刑事第一庭
                                      審判長法  官  陳  紀  綱
                                            法  官  陳  登  源
                                            法  官  蕭  錦  鍾
右正本證明與原本無異。
不得上訴。
中      華      民      國      九十       年     十      月     九     日
                                                                        Ｒ


司法院資訊處製作；財團法人民間司法改革基金會備份。
